臺灣嘉義地方法院刑事判決　　　　　　　　　　　　　九十三年度交易字第四三號
　　公　訴　人　臺灣嘉義地方法院檢察署檢察官
　　被　　　告　乙○○○
右列被告因過失傷害案件，經檢察官聲請簡易判決處刑（九十二年度偵字第四０二六
號），本院改依通常程序審理，判決如左：
    主  文
乙○○○無罪。
    理  由
一、聲請簡易判決處刑意旨略以：被告乙○○○於民國九十二年二月二十四下午一時
    許，騎乘車牌號碼ＭＢＳ—六三一號機車，沿嘉義縣嘉一七０線公路由東向西行
    駛，行經布袋鎮貴舍里十五號前，本應注意車前狀況並隨時採取必要之安全措施
    ，且依當時情形，並無不能注意之情事，竟疏未注意車前狀況，適告訴人甲○○
    騎乘車牌號碼ＡＩＸ—四０五號機車，亦未注意車前狀況，即由布袋鎮貴舍里十
    五號前空地駛出，致在路邊與乙○○○騎乘之機車發生碰撞，二人皆人車倒地，
    甲○○因此受有右肢挫瘀傷、擦傷，左足擦傷之傷害；乙○○○亦受有右臉擦挫
    傷、右手肘挫裂傷、舌頭裂傷、右下腿挫傷之傷害（甲○○涉犯過失傷害部分，
    由本院另案審結），因認乙○○○涉犯刑法第二百八十四條第一項前段之過失傷
    害罪嫌。
二、按犯罪事實應依證據認定之，無證據不得認定其犯罪事實；不能證明被告犯罪者
    ，應諭知無罪之判決，刑事訴訟法第一百五十四條第二項、第三百零一條第一項
    分別定有明文。又按告訴人之指訴是以使被告受刑事不利之訴追為目的，故不得
    僅憑告訴人之指訴遽令被告入罪，最高法院三十年上字第八一六號判例及五十二
    年臺上字第一三００號判例意旨參照。再按刑法上處罰過失犯，須行為人對犯罪
    之發生，有注意之義務，且依當時情形能注意，竟疏於注意，而使結果發生，始
    能加以處罰，若依當時情形，結果之發生，乃事出突然，非其所能注意防範，即
    無過失之可言，縱有結果之發生，亦不能令負刑責，此亦有最高法院八十年度台
    上字第四○五六號判決意旨可資參照。
三、本件公訴人認被告乙○○○涉有過失傷害罪嫌，無非係告訴人甲○○之指訴、證
    人王芳貴之證詞及告訴人甲○○之診斷證明書（實際應為台灣省立朴子醫院急診
    證明書）為依據。
四、訊據被告固坦承於右揭時、地騎乘機車與告訴人騎乘之前開機車發生車禍之事實
    ，惟堅決否認有何過失，並辯稱：係因告訴人突然騎機車自路旁民宅之低窪空地
    衝出，不及防範，其無過失等語。經查：
  （一）被告雖辯稱：告訴人係騎乘機車突然衝出云云，惟告訴人陳稱：其牽機車由
        空地欲進入前開縣道，否認騎乘機車等語（見本院卷第三三頁），且證人王
        芳貴證稱：見到甲○○牽機車出去，並未發動等語（見偵查卷第二三頁），
        因此，並無直接證據證明告訴人在車禍發生當時係騎乘機車。又被告供稱：
        其機車並無損害等語（見警卷第三頁背面），另告訴人之機車則係車頭部位
        輕微受損，包括前方左側側條、前下方導板與右把手（煞車）等部位受損之
        情，經證人即修繕之豐成機車行負責人黃龍潭證述屬實，足見告訴人之機車
        甫入縣道時，車頭部位即與被告之機車發生碰撞，被告之機車無明顯損傷，
        告訴人之機車則係車頭部位輕微受損。再者，告訴人欲進入上開縣道前有一
        上坡路段，如告訴人係騎乘機車，須加重油門，始能進入，此經證人即承辦
        警員丙○○證述明確（見本院卷第五七頁），並有現場照片四張在卷可稽（
        見警卷第一０至一一頁），衡諸一般經驗法則，若告訴人係騎乘機車，其加
        重油門甫進入上開縣道時，機車必有一定之衝力，與行駛中之被告機車發生
        碰撞，應會造成被告機車一定之損害，然本件被告機車未見明顯損害，足見
        告訴人機車與被告機車發生碰撞時，並無明顯之衝力，應以告訴人所稱：將
        機車牽上去一節較為可採。何況本件車禍對被告而言，事出突然（詳後述）
        ，其是否可清楚辨認告訴人係將機車牽出或者騎出，應有可疑之處。是綜合
        上開各情觀之，本件告訴人應係由前開民宅空地將機車牽入縣道，因而與被
        告之機車發生碰撞。
  （二）本件車禍發生之地點為嘉義縣布袋鎮貴舍里十五號民宅空地與嘉義縣嘉一七
        ０號縣道之交界處，被告乙○○○騎乘機車由東往西沿該縣道直行，而告訴
        人甲○○則係由該民宅空地牽機車欲進入該縣道（由北往南），因而在交岔
        路口處發生車禍之情，業據被告供承在卷，核與告訴人甲○○所述大致相符
        。而本件車禍發生之地點，民宅之空地沿上開縣道旁設有鐵欄杆，並種有樹
        木，且民宅空地較上開縣道低，由空地進入縣道前有一上坡路段，會妨礙縣
        道直行車輛之視線，因此，必須被告車速緩慢，且告訴人所牽之機車車頭突
        出至路面，被告才看得到之情，亦經證人即本件車禍承辦警員丙○○結證明
        確（見本院卷第五七頁），並有道路交通事故調查報告表一份、現場照片四
        張在卷可稽（見警卷第九至十頁），故依據肇事現場之狀況，告訴人若突自
        民宅空地牽機車進入縣道，應為被告所不及防範。
  （三）告訴人之機車僅車頭部位受輕微之損害，被告機車則無明顯之損害，肇事地
        點在前開縣道與民宅空地之交界處，已如前述，足見被告機車之車速不快，
        且告訴人機車車頭甫進入縣道時，即與被告機車發生擦撞，依前所述，此應
        為被告所無法防範之突發狀況，被告應無過失。
五、綜上所述，本件車禍之發生應係告訴人牽機車突然由前開民宅空地進入被告機車
    所行駛之縣道內，因而與被告所騎乘之機車發生碰撞，被告應無肇事因素，且本
    件經本院送請臺灣省車輛行車事故鑑定委員會鑑定及臺灣省車輛行車事故覆議鑑
    定委員會覆議之結果，亦同此認定，此有臺灣省嘉雲區車輛行車事故鑑定委員會
    九十三年一月十九日嘉鑑字第九三００三０號鑑定意見書與臺灣省車輛行車事故
    覆議鑑定委員會九十三年四月十二日府覆議字第九三一０一五一號函各一份附於
    卷可稽（見本院九十二年交簡字第一０七五號卷第九至一一頁、第二二至二三頁
    ）。本件車禍之發生既非被告所能注意防範，揆諸前開說明，被告即無過失之可
    言。此外，復查無其他積極證據足資證明被告有公訴人所指之過失傷害犯行，本
    件屬不能證明被告犯罪，依法應諭知無罪之判決。
據上論斷，應依刑事訴訟法第四百五十二條、第三百零一條第一項，判決如主文。
中    華    民    國     九十三    年      八     月     十一      日
                         臺灣嘉義地方法院交通法庭
                           審判長  法   官 許兆慶
                                   法   官 廖政勝
                                   法   官 林坤志
右正本證明與原本無異。
如不服本判決，應於判決送達後十日內向本院提出上訴狀( 應附繕本 )。
中    華    民    國     九十三    年      八     月     十一      日
                                   書記官  黃意雯
